【裁判字號】    95,訴,1780
【裁判日期】    950726
【裁判案由】    毒品危害防制條例
【裁判全文】
臺灣高雄地方法院刑事判決              95年度訴字第1780號
公  訴  人  臺灣高雄地方法院檢察署檢察官
被      告  甲○○
上列被告因違反毒品危害防制條例案件，經檢察官提起公訴（95
年度毒偵字第3103號）及移送併案審理（95年度毒偵字第4107號
），合議庭裁定由受命法官獨任依簡式審判程序審理，本院判決
如下：
    主  文
甲○○連續施用第一級毒品，累犯，處有期徒刑捌月；扣案之第
一級毒品海洛因貳包（合計驗後淨重零點肆伍公克，空包裝袋零
點參貳公克）、殘留有第一級毒品之注射針筒壹支均沒收銷燬之
。
    事  實
一、甲○○前於民國91年間因違反毒品危害防制條例案件，經本
    院以91年度毒聲字第834 號裁定送觀察、勒戒後，認無繼續
    施用毒品之傾向，於91年6 月17日執行完畢釋放。又於94年
    間因施用毒品案件，經臺灣臺南地方法院判處有期徒刑6 月
    確定，於94年8 月30日易科罰金執行完畢；詎仍不知悔過，
    明知海洛因為毒品危害防制條例所列管之第一級毒品，非經
    許可不得持有、施用，竟復基於施用第一級毒品海洛因之概
    括犯意，於上開觀察勒戒釋放後之5 年內之(一)95年3 月8 日
    12時許，在高雄縣林園鄉綽號小龍朋友家中、(二)自95年4 月
    下旬起至95年5 月8 日17時許，在台南縣下營鄉○○路○段
    57號住處，每天施用1 次，均以針筒注射之方式，連續施用
    第一級毒品海洛因多次，嗣為警先後於下列時地查獲：(一)於
    95年3 月11日12時25分許，經警依毒品危害防制條例第25條
    規定通知到場採尿送驗後呈第一級毒品洛因代謝陽性反應。
    (二)於95年5 月10日10時許，行經高雄縣林園鄉○○路與中芸
    二路交岔路口統一超商前時，因行跡可疑為警臨檢查獲，當
    場扣得第一級毒品海洛因2 包（合計驗後淨重0.45公克，空
    包裝袋重0.32公克）及殘留有第一級毒品海洛因之注射針筒
    1 支，嗣經其同意採集尿液送驗後呈第一級毒品海洛因代謝
    陽性反應，而知悉上情。
二、案經台南縣警察局麻豆分局移送臺灣高雄地方法院檢察署檢
    察官偵查起訴及移送併案審理。
    理  由
一、按本件被告所犯係死刑、無期徒刑、最輕本刑為3 年以上有
    期徒刑以外之罪，其於準備程序就被訴事實為有罪之陳述，
    經受命法官告知簡式審判程序之旨，並聽取其與公訴人之意
    見後，本院認無不得或不宜改依簡式審判程序進行之情形，
    爰依刑事訴訟法第273 條之1 第1 項、第284 條之1 ，合議
    庭裁定由受命法官獨任進行簡式審判程序，合先敘明。
二、訊據被告對於上開犯罪事實均坦承不諱，且被告2 次為警查
    獲時所採集之尿液經送驗結果（尿液代碼分別為95049 、50
    31），乃均呈第一級毒品海洛因陽性反應，有長榮大學95年
    3 月22日之確認報告及台灣檢驗科技股份有限公司濫用藥物
    尿液檢驗報告書各1 份在卷可稽（95毒偵3103警卷頁5 、本
    院審理卷頁37），而人體投與海洛因後，迅速水解轉變為嗎
    啡，再循嗎啡之代謝途徑，排出體外，50% 以上於8 小時內
    ，自尿中排出，90% 於24小時內，自尿中排出等情，業據行
    政院衛生署藥物食品檢驗局以（80）藥檢壹字第056954 號
    函闡釋明確。又若以氣相層析質譜儀法作藥物及其代謝產物
    之定性及定量分析，幾乎不會有偽陽性反應產生，亦經臺北
    榮民總醫院83年4 月7 日以83北總內字第3059號函釋明確。
    此外，扣案如事實欄所載重量之海洛因2 包，經送驗後確呈
    第一級毒品海洛因陽性反應，亦有法務部調查局95年7 月7
    日之鑑定通知書在卷可憑（審理卷頁44），是被告供稱其連
    續施用第一級毒品海洛因，乃與事實相符，其犯行堪予認定
    。
三、按被告前於91年間因犯毒品案件，經本院裁定送觀察勒戒後
    ，認無繼續施用傾向，於91年6 月17日執行完畢釋放，有臺
    灣高等法院被告前案紀錄表、臺灣高等法院在監在押全國紀
    錄表在卷可稽，被告於觀察勒戒釋放後5 年內，再犯本件施
    用毒品犯行，依93年1 月9 日修正後毒品危害防制條例規定
    ，應依法論科。故核被告所為，係犯毒品危害防制條例第10
    條第1 項之施用第一級毒品罪。被告持有第一級毒品海洛因
    之低度行為，應為施用之高度行為所吸收，不另論罪。又被
    告行為後，95年7 月1 日修正施行之新刑法業已刪除連續犯
    之規定，此刪除雖非犯罪構成要件之變更，但顯已影響行為
    人刑罰之法律效果，自屬法律有變更，而本件被告於舊法時
    期所犯之數次施用毒品罪，依新法應各別多次論斷之結果（
    即數罪併罰），其刑度顯較修正前之連續施用毒品罪為重，
    依新法第2 條第1 項規定比較新舊法結果，本件應適用較有
    利於被告之行為時法律，故被告先後多次施用第一級毒品犯
    行，時間緊接，手法相同，觸犯構成要件相同之罪名，顯係
    基於概括犯意為之，應依修正前刑法第56條規定以連續犯論
    以1 罪，並加重其刑。公訴人雖未就被告於犯罪事實欄一(二)
    期間連續施用第一級毒品犯行部分起訴，然此部分與本案起
    訴部分既有連續犯之裁判上1 罪關係，且經檢察官移送併辦
    審理，本院自得加以審判。被告前因毒品案件，經法院判處
    有期徒刑6 月，並於94年8 月30日易科罰金執行完畢，有上
    開前科紀錄在卷可參，其於上開徒刑執行完畢後，5 年內再
    犯本件有期徒刑以上之罪，不論依修正前之刑法第47條，或
    修正後之刑法第47條第1 項之規定，均構成累犯，對被告而
    言並無有利或不利之情形，自不生新舊法比較之問題，應逕
    依修正前之刑法第47條論以累犯，並加重其刑；其有上開2
    個刑之加重事由，應依法遞加重之。爰審酌被告歷經勒戒、
    戒治程序，猶無法戒絕毒癮，且施用之次數頻繁，顯見需藉
    公權力之幫助方能戒除毒品，又其性質上乃屬對自我身心健
   康之自戕行為，對社會所造成之危害並非直接鉅大，及犯罪
   後坦承犯行、態度良好等一切情狀，量處如主文所示之刑。
   扣案之第一級毒品海洛因2 包（合計驗後淨重0.45公克，空
   包裝袋重0.32公克，包裝袋上因殘留有些微毒品，客觀上無
   法析離，應視同毒品），經送驗後係毒品違禁物，已如上述
   ，另扣案之注射針筒1 支，係被告所有，且甫經其用以施用
   毒品海洛因，亦據被告當庭所自承（審判筆錄第3 頁），則
   該針筒上殘留有第一級毒品海洛因甚明，其客觀上亦無法析
   離，亦應視同毒品，均依毒品危害防制條例第18條第1 項前
   段宣告沒收銷燬之；至於送驗耗損之毒品，既已滅失，即毋
   庸再宣告沒收銷燬，併此敘明。
據上論斷，應依刑事訴訟法第299 條第1 項前段、第273 條之1
第1項，毒品危害防制條例第10條第1項、第18條第1項前段，刑
法第11條、修正前第56條、第47條，判決如主文。
本案經檢察官乙○○到庭執行職務。
中    華    民    國    95    年    7     月    26    日
                  刑事第七庭    法  官  蔡川富
以上正本證明與原本無異。
如不服本判決，應於收受送達後10日內向本院提出上訴書狀。
中    華    民    國    95    年    7     月    26    日
                                書記官  王治華
附錄本案論罪科刑法條：
毒品危害防制條例第10條
施用第1級毒品者，處6月以上5年以下有期徒刑。
施用第2級毒品者，處3年以下有期徒刑。


司法院資訊處製作；財團法人民間司法改革基金會備份。
